臺灣苗栗地方法院刑事判決
111年度原金訴字第6號
公  訴  人  臺灣苗栗地方檢察署檢察官
被      告  朱俊潮


指定辯護人  黃柏彰律師
上列被告因加重詐欺等案件，經檢察官提起公訴（111年度偵字
第921號），被告於本院準備程序進行中就被訴事實為有罪之陳
述，經本院告知簡式審判程序之旨，並聽取當事人、辯護人之意
見後，本院合議庭裁定由受命法官獨任進行簡式審判程序，判決
如下：
    主    文
甲○○三人以上共同犯詐欺取財罪，處有期徒刑壹年。
未扣案犯罪所得新臺幣伍仟元沒收，於全部或一部不能沒收或不
宜執行沒收時，追徵其價額。
    犯罪事實及理由
一、本案犯罪事實、證據名稱均引用起訴書之記載（如附件），
    並更正、補充及增列如下：
　㈠犯罪事實欄一第1至4行之「可預見……以上)」應更正為「與其
    妹風燕茹（未經起訴），及真實姓名、年籍均不詳之成年男
    、女子（無證據證明為兒童或少年）」；第8行之「提供予
    真實姓名年籍不詳之詐騙份子」應更正為「透過風燕茹告知予
    該成年男子」、「該詐騙份子」應更正為「該成年男子」；
    第9至10行之「即意圖為自己不法之所有，並基於詐欺取財之
    犯意，」應予刪除；第10行之「自稱」前應補充「由該成年
    女子」；第16行之「該詐騙份子」應更正為「該成年男子」
    ；第19行之「交付予該詐騙份子」應更正為「交付予風燕茹
    ，風燕茹再交付予在車上等待之該成年男子」。
　㈡證據增列「被告甲○○於審理中之自白」。
二、論罪科刑
　㈠觀諸告訴人乙○○於警詢中證稱：係遭自稱「吳靜怡」之女子
    詐騙等語（見臺灣苗栗地方檢察署111年度偵字第921號第17
    至20頁），及被告於審理中供承：係透過從事詐騙之胞妹風
    燕茹將金融帳戶帳號告知予某男子，並將所提領款項交付予
    風燕茹，風燕茹再交付予在車上等待之該男子，伊有當場看
    到等語（見本院卷第146頁），足見參與本案詐欺取財犯行
    者有被告、風燕茹及真實姓名、年籍均不詳之成年男、女子
    ，顯已達3人以上，且被告對此亦有所知悉（即知悉至少有
    其、風燕茹及該男子）。是核被告所為，係犯刑法第339條
    之4第1項第2款之三人以上共同犯詐欺取財罪、洗錢防制法
    第14條第1項之一般洗錢罪。
　㈡公訴意旨認被告所犯三人以上共同犯詐欺取財罪部分，係涉
    犯刑法第339條第1項之詐欺取財罪嫌，尚有未洽，惟社會基
    本事實同一，且經本院當庭告知三人以上共同犯詐欺取財罪
    名（見本院卷第46至47、51、54頁），無礙被告防禦權行使
    ，本院自得依法變更法條。
　㈢共同正犯，係共同實行犯罪行為之人，在共同意思範圍內，
    各自分擔犯罪行為之一部，相互利用他人之行為，以達其犯
    罪之目的，其成立不以全體均參與實行犯罪構成要件之行為
    為要件，其行為分擔，亦不以每一階段皆有參與為必要，倘
    具有相互利用其行為之合同意思所為，仍應負共同正犯之責
    （最高法院99年度台上字第1323號判決意旨參照）。被告雖
    不負責對告訴人施行詐術，而由真實姓名、年籍不詳之成年
    女子為之，但其就所參與犯行，與其妹風燕茹及真實姓名、
    年籍均不詳之成年男、女子間各自分工，應具有相互利用之
    共同犯意，並分擔部分犯罪行為。揆諸上開說明，被告與風
    燕茹及真實姓名、年籍均不詳之成年男、女子間，有犯意聯
    絡及行為分擔，為共同正犯。
　㈣被告所犯三人以上共同犯詐欺取財罪及一般洗錢罪間，應依
    刑法第55條想像競合犯規定，從一重以三人以上共同犯詐欺
    取財罪論處。
　㈤洗錢防制法第16條第2項固規定「犯前二條之罪，在偵查或審
    判中自白者，減輕其刑」，惟被告本案一般洗錢罪部分，既
    經從一重以三人以上共同犯詐欺取財罪處斷，依最高法院10
    8年度台上大字第3563號裁定意旨，自無從再適用上開條項
    規定減刑，惟其於偵查及審判中自白犯一般洗錢罪，於量刑
    時當一併衡酌該部分減輕其刑事由，附此敘明。
　㈥爰以行為人之責任為基礎，審酌我國詐欺犯罪猖獗，為嚴重
    社會問題，乃政府嚴格查緝之對象，被告竟不循正途獲取財
    物，貪圖不法利益而提供金融帳戶帳號並提領詐得款項，製
    造金流斷點，對告訴人之財產安全已生危害，影響社會治安
    ，當屬可議，兼衡犯罪之動機、目的、手段、情節、分工、
    遭詐騙數額，及坦承犯行（合於洗錢防制法第16條第2項自
    白減刑規定）之態度，暨自述高中畢業之智識程度、職清潔
    、月薪約新臺幣（下同）3萬多元、尚有配偶及子女需照顧
    扶養之生活狀況等一切情狀（見本院卷第55至56頁），量處
    如主文所示之刑，以示懲儆。
三、沒收
　㈠被告本案犯罪所得5千元，未據扣案，應依刑法第38條之1第1
    項前段、第3項規定，諭知沒收，並於全部或一部不能沒收
    或不宜執行沒收時，追徵其價額。
　㈡犯第14條之罪，其所移轉、變更、掩飾、隱匿、收受、取得
    、持有、使用之財物或財產上利益，沒收之，洗錢防制法第
    18條第1項前段定有明文。宣告前二條之沒收或追徵，有過
    苛之虞者，得不宣告或酌減之；本法總則於其他法律有沒收
    之規定者，亦適用之，刑法第38條之2第2項及第11條前段分
    別定有明文。雖洗錢防制法對於沒收未制定過苛調節規定，
    惟因沒收實際上屬於干預財產權之處分，仍應遵守比例原則
    ，是於沒收存有過苛之虞之情形時，本應使法官依個案情節
    認定後得不宣告沒收或酌減之，以資衡平。查本案詐得款項
    實已由上游即真實姓名、年籍不詳之成年男子取走，倘對被
    告宣告沒收全數所掩飾財物，實有過苛之虞，故本院認無庸
    對其宣告沒收，併此敘明。
四、依刑事訴訟法第273條之1第1項、第299條第1項前段、第300
    條、第310條之2、第454條第2項，判決如主文。
五、如不服本判決，自送達之日起20日內，得提起上訴。
本案經檢察官徐一修提起公訴，檢察官蕭慶賢到庭執行職務。
中　　華　　民　　國　　111 　年　　7 　　月　　26　　日
                  刑事第二庭    法  官  魏正杰
以上正本證明與原本無異。　　　　　　　　　　　　　　　　如不服本判決應於收受判決後20日內向本院提出上訴書狀，並應敘述具體理由。其未敘述上訴理由者，應於上訴期間屆滿後20日內向本院補提理由書(均須按他造當事人之人數附繕本)「切勿逕送上級法院」。告訴人或被害人如對本判決不服者，應具備理由請求檢察官上訴，其上訴期間之計算係以檢察官收受判決正本之日期為準。　　　　　　　　　　　　　　　　　　　　　　　　　　　　　　　　　　　     　書記官　巫  穎
中　　華　　民　　國　　111 　年　　7 　　月　　26　　日

附錄論罪科刑法條：
洗錢防制法第14條
有第二條各款所列洗錢行為者，處7年以下有期徒刑，併科新臺
幣5百萬元以下罰金。
前項之未遂犯罰之。
前二項情形，不得科以超過其特定犯罪所定最重本刑之刑。
中華民國刑法第339條之4
犯第339條詐欺罪而有下列情形之一者，處1年以上7年以下有期
徒刑，得併科100萬元以下罰金：
一、冒用政府機關或公務員名義犯之。
二、三人以上共同犯之。
三、以廣播電視、電子通訊、網際網路或其他媒體等傳播工具，
    對公眾散布而犯之。
前項之未遂犯罰之。